最高法院刑事判決　　　　　　　　　　　　　　　八十八年度台上字第二八四○號
　　上　訴　人　甲○○　男
右上訴人因違反槍砲彈藥刀械管制條例等罪案件，不服台灣高等法院台中分院中華民
國八十七年十月二十七日第二審判決（八十七年度上訴字第一七一五號，起訴案號：
台灣南投地方法院檢察署八十七年度偵字第七六一號），提起上訴，本院判決如左：
    主  文
原判決關於違反槍砲彈藥刀械管制條例部分撤銷，發回台灣高等法院台中分院。
其他上訴駁回。
    理  由
查原審民國八十七年度上訴字第一七一五號判決包含竊盜及違反槍砲彈藥刀械管制條
例二部分，被告甲○○對之提起上訴，未聲明為一部上訴，應視為全部上訴，合先敘
明。
一、發回部分(即違反槍砲彈藥刀械管制條例部分)：
本件原判決關於違反槍砲彈藥刀械管制條例部分，認定上訴人甲○○於民國八十七年
一月中旬某日，在台中市○○路與青海路口，未經許可，接受綽號「志成」之男子寄
託，將該男子所交付以仿奧地利ＧＬＯＣＫ１７型半自動手槍製造之玩具槍改造而成
為具有殺傷力之改造手槍一支收藏於南投縣草屯鎮○○路二十八號住處。嗣於八十七
年二月十六日晚上八時許，為警查獲，並扣得該支改造手槍；偵查中，上訴人自白上
情，進而於八十七年二月二十八日上午八時許，自動報繳另一支其未經許可而持有之
改造手槍及子彈二發（另案經檢察官處分不起訴）等情。因將第一審論處上訴人未經
許可寄藏改造模型槍罪刑之判決撤銷，改判論處上訴人未經許可寄藏可發射子彈具有
殺傷力之改造手槍罪刑。固非毫無見地。
惟查：（一）八十六年十一月二十四日修正公布之槍砲彈藥刀械管制條例，固於其第
十九條第一項增定犯該條例第七條、第八條、第十一條、第十二條第一項至第三項、
第十三條第一項至第三項之罪，經判處有期徒刑者，應於刑之執行完畢或赦免後，令
入勞動場所強制工作，其期間三年。但依八十七年十二月十八日司法院大法官會議釋
字第四七一號解釋意旨，犯上開條例第十九條第一項所列舉之罪者，須按個案情節，
加以審酌，斷定行為人所為行為之嚴重性、行為人所表現之危險性與對於行為人未來
行為之期待性相當，符合比例原則者，亦即為達成預防矯治之目地，有採取強制工作
之必要性者，始應適用該項規定宣付強制工作。此項審酌判斷之過程及形成心證之理
由，應於判決理由欄加以記載，始符刑事訴訟法第三百十條第六款之規定，否則即有
同法第三百七十九條第十四款判決不載理由之違法。本件原判決認定上訴人犯上開條
例第十一條第四項之罪，即逕行適用該條例第十九條第一項宣付強制工作三年，而未
及依上開釋字第四七一號解釋意旨，於其理由欄說明其審酌判斷應為該項處分宣告之
理由，難謂無判決不備理由之違法。（二）犯上開條例之罪，於偵查或審判中自白者
，須供述全部槍砲、彈藥、刀械之來源及去向，並因而查獲或因而防止重大危害治安
事件之發生者，始應減輕或免除其刑，此觀同條例第十八條第四項規定自明。原判決
依上開條例第十八條第四項規定，減輕上訴人之刑，雖於事實欄認定上訴人在偵查中
自白未經許可接受綽號「志成」寄託而收藏上開改造手槍一支，並於八十七年二月十
八日自動報繳另一支未經許可而持有之改造手槍及子彈二發等情之事實，但對於是否
因而查獲或因而防止重大危害治安事件之發生，卻未於事實欄詳細記載，亦未於理由
內予以說明，本院自無從為其適用法律是否適當之判斷。（三）有罪之判決書應於理
由內記載其依刑法第五十七條所列事項加以審酌以為科刑輕重量定之情形，刑事訴訟
法第三百十條第三款定有明文。原判決理由雖載稱審酌上訴人犯罪之動機、目的、手
段及犯罪後坦承犯行，並於假釋中再犯罪等一切情狀云云，然其所謂「犯罪之動機、
目的、手段」，僅為法律上抽象之一般規定，並未說明各該事項之具體情形，其量刑
既無從據以斷定，理由亦嫌欠備。以上諸端，或為上訴意旨所指摘，或為本院得依職
權調查之事項，應認原判決有撤銷發回更審之原因。
二、駁回部分（即竊盜部分）：
刑事訴訟法第三百七十六條所列各罪之案件，經第二審判決者，不得上訴於第三審法
院，該法條定有明文。本件原判決依刑法第三百二十條第一項論處上訴人竊盜罪刑部
分，核屬於刑事訴訟法第三百七十六條第二款之案件，依首開說明，既經第二審判決
，即不得上訴於第三審法院，上訴人竟復提起上訴，自為法所不許。
據上論結，應依刑事訴訟法第三百九十七條、第四百零一條、第三百九十五條前段，
判決如主文。
中      華      民      國    八十八    年      六      月      三      日
                              最高法院刑事第九庭
                                  審判長法官  曾  有  田
                                        法官  陳  宗  鎮
                                        法官  劉  介  民
                                        法官  呂  潮  澤
                                        法官  黃  正  興
      右正本證明與原本無異
                                              書  記  官
中      華      民      國    八十八    年      六      月      八      日
                                                                        Ｂ
